【裁判字號】    92,上訴,2900
【裁判日期】    921029
【裁判案由】    偽造有價證券等
【裁判全文】
臺灣高等法院刑事判決                          九十二年度上訴字第二九００號
    上  訴  人  丙○○
    即  被  告
    指定辯護人  本院公設辯護人  甲○○
右上訴人因偽造有價證券等案件，不服臺灣臺北地方法院九十二年度訴字第一四三號
，中華民國九十二年七月十六日第一審判決（起訴案號：臺灣臺北地方法院檢察署九
十一年度偵緝字第一二五八號），提起上訴，本院判決如左：
    主  文
原判決撤銷。
丙○○意圖供行使之用，而偽造有價證券，處有期徒刑參年壹月。
偽造之安泰商業銀行ＢＡ0000000號民國八十九年八月十日期面額新台幣貳萬
陸仟元之支票壹紙沒收。
    事  實
一、丙○○與李國欽（未據起訴）意圖為自己之不法所有，兩人於民國八十九年四月
    四日夜間十一、十二時許，至丙○○之母丁○○同居男友乙○○所經營徽昇企業
    有限公司（下稱徽昇公司）位於台北市○○區○○街一五四號地下室之辦公室，
    竊取乙○○所有之保險箱乙只，內有徽昇公司印章、安泰商業銀行（以下簡稱安
    泰銀行）空白支票數十張及專利證書一紙。得手後，丙○○獨自意圖供行使之用
    ，於不詳時地，在所竊得票號為ＢＡ0000000號之空白支票上，盜蓋徽昇
    公司之印章及李國欽印章於發票人欄，偽填發票日八十九年八月十日、金額新台
    幣（下同）二萬六千元後，於同年六月底，交由不知情之賈麗紅（另經不起訴處
    分），持往桃園縣桃園市○○路五五二號三樓向不知情之林祐辰調現，得款現金
    一萬及一萬六千元。嗣林祐辰再背書後將之轉讓予不知情之林建民提示兌領，因
    乙○○已辦理掛失止付，警方乃循線查獲。
二、案經台北市政府警察局大安分局報告及丁○○訴由臺灣臺北地方法院檢察署檢察
    官偵查起訴。
    理  由
一、訊據上訴人即被告丙○○坦承竊盜犯行，惟矢口否認有偽造有價證券犯行，並辯
    稱：伊簽發系爭支票，業經打電話知會乙○○，經其同意授權才簽發，未偽造支
    票云云。
二、惟查：
  (一)、右揭事實，迭據被告於偵查第一審審理中直承無諱（見偵緝字第一二八六號第
      十四頁反面及原審卷第七十六頁、第九十九頁），核與被害人乙○○、證人即
      被告之母丁○○於警訊及第一審偵審中所證之失竊及空白支票遭偽造提示，證
      人賈麗紅於警訊及偵查中證稱交被告委託持票調現，林祐辰證以賈麗紅以偽造
      支票向其調款，林建民所證林祐辰購買電器交付系爭支票其進而兌領等情節（
      見偵字第一二八六九號卷第十一至第十四頁、第五十四頁至第五十六頁、第六
      十二頁反面、第六十三頁）大致吻合。此外，復有偽造之支票影本、退票理由
      單、票據掛失止付通知書、遺失票據申報書及掛失止付票據提示人資料查報表
      各一紙在卷可稽。
  (二)、被告雖指簽發系爭支票已得被害人乙○○授權云云，被害人乙○○於原審及本
      院審理中亦到庭附和其詞，改稱被告於票據掛失後之不詳時間，有電告借用支
      票，其答稱開票金額不能超出五萬元，因其要對之追索財物，才同意簽發云云
      。然查，被害人乙○○表示其與被告之母同財共居，很照顧被告，若被告經濟
      有問題，會給金錢等語 (見本院審判筆錄），則其何來為要追索財物，而引誘
      被告開票？且既同意開票，理應以乙○○名義開票，豈有以李國欽名義簽發之
      理？倘授權簽發支票，乙○○已知悉支票之流向，則應撤回掛失止付，讓支票
      得以兌現，無庸再追查其使用人。再觀諸其於警訊偵查及原審調查中，始終堅
      稱欲追究被告責任，從未提及借票事，是其嗣後翻異，應係經其同居人丁○○
      即被告母之懇請，屬迴護之詞，不能憑信。有關乙○○涉嫌偽證部分，應由檢
      察官依法偵辦。核被告所辯，無非事後卸責之詞，不足採信，本件事證明確，
      其犯行堪以認定，應依法論科。
二、核被告所為，係犯刑法第三百二十條第一項之竊盜罪、同法第二百零一條第一項
    偽造有價證券罪。其偽造支票進而行使，行使之低度行為應為偽造之高度行為所
    吸收，不另論罪。其與李國欽就竊盜犯行部分，有犯意聯絡與行為分擔，為共同
    正犯。又其利用不知情之賈麗紅行使偽造支票，為間接正犯。被告所犯二罪之間
    有方法結果之牽連犯關係，應從較重之偽造有價證券罪論處，又意圖行使而偽造
    有價證券，其效用即為非法取得他人財物，不另成立詐欺罪（最高法院四十三年
    台上字第六八四號判例意旨可資參照），併予說明。原審論處被告罪刑本非無見
    ，惟被告竊取之財物為保險箱乙只（內含公司章、支票、專利書等物），原判決
    未予究明，僅記明微昇公司章、支票、專利書等物，致事實有誤，又被告偽造有
    價證券係單獨為之，原判決誤為與李國欽共犯，亦有未合，被告上訴否認犯罪，
    雖無理由，惟原判決既有可議，仍屬無可維持，自應由本院撤銷改判。爰審酌被
    告素行不佳、犯罪之動機、目的、與被害人平日關係密切、犯罪所生危害、被害
    人予以原諒及犯罪後態度等一切情狀，判處如主文所示之刑，以示懲儆。又被告
    曾有偽造文書及偽造貨幣之前科，有本院被告全國前案紀錄表附卷可佐，顯見其
    偽造成性，且被告居無定所，偵審中屢經通緝在案，法院審理中又與被害人乙○○勾串係借票，俱無從見諸其有悔悟之心，難認有情堪憫恕之處，縱其已獲被害
    人原諒，仍不宜依刑法第五十九條規定減輕其刑，附此敘明。至偽造之安泰銀行
    ＢＡ0000000號支票一紙雖未扣案，因無證據證明已經滅失，仍應依刑法
    第二百零五條宣告沒收。
三、檢察官另認被告係侵占李國欽遺失之印章而加以盜用偽造支票，然李國欽與其共
    同竊盜，並無證據顯示其有侵占李國欽遺失之印章，是檢察官認被告另涉刑法第
    三百三十七條侵占遺失物罪，容有誤會，因檢察官認此與起訴經論罪科刑部分有
    牽連犯之裁判上一罪關係，故不另為無罪判決之諭知。又台北市○○區○○街一
    五四號地下室，係徽昇公司之辦公處所，業經被告之母丁○○於偵查中證述明確
    （見九十年度偵字第一二八六九號偵卷第五十五頁反面），起訴書認涉犯侵入住
    宅竊盜，亦有未洽，均併此陳明。
四、公訴意旨另以：被告丙○○與姓名年籍不詳之成年人士，共同基於意圖為自己不
    法所有之竊盜犯意，於八十九年四月四日夜間，侵入丁○○所有位於台北市○○
    區○○街一五四號地下室辦公處所，竊得丁○○所有之鑽戒、鑽錶、藍寶石等物
    。因認被告此部分另涉竊盜罪嫌云云。按告訴乃論之罪，告訴人於第一審辯論終
    結前得撤回其告訴；又告訴經撤回者，應諭知不受理之判決。刑事訴訟法第二百
    三十八條第一項、第三百零三條第三款定有明文。查本件告訴人丁○○告訴被告
    竊盜，起訴書認係犯刑法第三百二十條第一項之罪，而丁○○為被告之母，有被
    告之法務部戶役政連線查詢結果附卷足參，依刑法第三百二十四條第二項之規定
    ，須告訴乃論。茲據告訴人丁○○撤回其告訴，有原審九十二年七月四日審判筆
    錄可按，依照前揭說明，原應為不受理之判決，然檢察官認此部分與前開論罪科
    刑部分有實質上一罪或裁判上一罪關係，應不另為不受理判決之諭知。
據上論斷，應依刑事訴訟法第三百六十九條、第三百六十四條、第二百九十九條第一
項前段、刑法第三百二十條第一項、第二百零一條第一項、第五十五條、第二百零五
條、罰金罰鍰提高標準條例第一條前段，判決如主文。
本案經檢察官張文政到庭執行職務。
中      華      民      國    九十二    年      十      月    二十九    日
                              臺灣高等法院刑事第五庭
                                  審判長法  官  曾  德  水
                                        法  官  蘇  素  娥
                                        法  官  楊  貴  雄
右正本證明與原本無異。
如不服本判決，應於收受送達後十日內向本院提出上訴書狀，其未敘述上訴之理由者
並得於提起上訴後十日內向本院補提理由書（均須按他造當事人之人數附繕本）。
                                        書記官  林  淑  貞
中      華      民      國    九十二    年      十      月     三十     日
附錄：本案論罪科刑法條全文
中華民國刑法第二百零一條第一項
意圖供行使之用，而偽造、變造公債票、公司股票或其他有價證券者，處三年以上十
年以下有期徒刑，得併科三千元以下罰金。
中華民國刑法第三百二十條第一項
 (普通竊盜罪)
意圖為自己或第三人不法之所有，而竊取他人之動產者，為竊盜罪，處五年以下有期
徒刑、拘役或五百元以下罰金。


司法院資訊處製作；財團法人民間司法改革基金會備份。
